臺灣臺北地方法院刑事判決　　　　　　　95年度易字第2862號
公　訴　人　臺灣臺北地方法院檢察署檢察官
被　　　告　甲○○
選任辯護人　陳志偉律師
上列被告因竊佔案件，經檢察官提起公訴（九十五年度調偵字第
六五四號），本院判決如下：
    主  文
甲○○意圖為自己不法之利益，而竊佔他人之不動產，累犯，處
有期徒刑捌月。
    事  實
一、甲○○前於(一)民國八十五年間，因犯詐欺罪，經本院以八十
    五年度易字第二一五七號判決判處有期徒刑八月，其不服乃
    提起上訴，經臺灣高等法院以八十五年度上易字第三六五三
    號判決撤銷原判決，判處有期徒刑六月，嗣逢八十年減刑，
    經減為有期徒刑三月確定。又於(二)八十五年間，因犯詐欺罪
    ，經臺灣花蓮地方法院以八十五年度易字第一三六號判決判
    處有期徒刑四月，其不服乃提起上訴，經臺灣高等法院花蓮
    分院以八十五年度上易字第二七七號判決駁回其上訴確定。
    上開(一)、(二)案件經臺灣高等法院花蓮分院以八十六年度聲字
    第一一號裁定應執行有期徒刑六月確定，由檢察官簽發執行
    指揮書入監執行，嗣於八十六年七月二十一日執行完畢。
二、甲○○明知臺北市○○區○○段四小段第四六三號地號土地
    為丙○○○及丁○○二人所共有（九十五年七月十日以後為
    丙○○○及楊登貴二人共有），且經本院於八十五年十月三
    十日以八十四年度訴字第四四五一號民事判決判處甲○○對
    於系爭土地無使用權源，應將系爭土地上之留置物清除，並
    將系爭土地返還予丁○○與丙○○○，於八十六年五月十二
    日判決確定，並於八十七年十一月十三日強制執行完畢。甲○○未得系爭土地所有權人丙○○○等人之同意，竟基於為
    自己不法所有之意圖，於八十八年某時日，指示不知情之乙○○竊佔如附圖所示之系爭土地甲乙ｃｄｅ等部分，面積達
    一百九十一平方公尺，並於九十年八月二十八日出監後，旋
    自行遷入系爭土地，以繼續竊佔使用如附圖所示之系爭土地
    甲乙ｃｄｅ等部分。嗣丙○○○之子楊智翔於九十四年間某
    日前往系爭土地察看，發現甲○○竟佔用系爭土地，始悉上
    情。
三、案經楊登貴告訴及丙○○○與丁○○訴由臺北市政府警察局
    文山第一分局移送臺灣臺北地方法院檢察署（下稱臺北地檢
    署）檢察官偵查起訴。
    理  由
一、證據之認定：
  (一)被告甲○○於本院審理時，固承認其知悉上開民事判決及佔
    用系爭土地之事實，惟否認有何竊佔之犯行，辯稱：我從六
    十八年間就開始佔用系爭土地迄今，從未搬遷過，也沒有將
    系爭土地返還予告訴人丙○○○及告訴人丁○○過云云。被
    告之選任辯護人辯護意旨略以：被告竊佔系爭土地之行為，
    應為臺灣高等法院八十七年度上易字第五一五號判決之既判
    例效力所及，且被告自六十八年間即為本件竊佔犯行，期間
    並無因確定判決而強制執行點交之情形，從而迄今已逾十年
    之追訴權時效，是本件應為免訴之判決等語。
  (二)經查：
  1.臺北市○○區○○段四小段第四六三號地號土地為丙○○○
    及丁○○二人所共有（九十五年七月十日以後為丙○○○及
    告訴人楊登貴二人共有），且經本院於八十五年十月三十日
    以八十四年度訴字第四四五一號民事判決判處甲○○對於系
    爭土地無使用權源，應將系爭土地上之留置物清除，並將系
    爭土地返還予丁○○與丙○○○，嗣於八十六年五月十二日
    判決確定等情，業據證人楊智翔於本院九十六年四月十二日
    審理時證述屬實（本院當日審判筆錄參照），並有土地登記
    謄本一份（臺北地檢署九十四年度偵字第二三二０四號卷【
    下稱偵字卷】第三一、三二頁參照）、不動產買賣契約書一
    份（偵字卷第一一六頁至第一二一頁參照）、土地所有權狀
    一份（臺北地檢署九十五年度調偵字第六五四號卷【下稱調
    偵字卷】第十二頁參照）、不動產權利移轉證書一份（偵字
    卷第一四九頁參照）及本院八十四年度訴字第四四五一號民
    事判決書、附圖與判決確定證明書各一份（偵字卷第三四頁
    至第四五頁參照）在卷可稽。又丁○○與丙○○○向本院民
    事執行處聲請就上開民事判決強制執行，本院於八十七年十
    一月十三日，經丁○○與丙○○○之代理人導往系爭土地，
    先由地政人員測量確切位置，再由丁○○與丙○○○雇工將
    系爭土地上放置之石頭、佛像及石雕等物搬離後，經本院將
    系爭土地點交予丁○○及丙○○○之代理人管理，而強制執
    行完畢之事實，業經本院調取八十六年度執字第一二一三九
    號遷讓房屋案件民事執行卷宗核閱屬實。顯見被告主觀上明
    知其對於系爭土地並無使用權源，且系爭土地業經本院於八
    十七年十一月十三日強制執行點交返還予丁○○及丙○○○
    二人無訛。
  2.檢察官偵查中曾於九十五年十一月八日前往系爭土地進行履
    勘，並委由地政人員測量系爭土地之面積，系爭土地上臺北
    市○○區○○路四段一六三號建物係如附圖所示ｃ部分，面
    積為三平方公尺，同路段一六五號建物為如附圖所示ｄ部分
    ，面積二十八平方公尺，一無門牌號碼之建物係如附圖所示
    ｅ部分，面積為六十九平方公尺，鐵架搭設之棚架即如附圖
    所示甲部分，面積為十八平方公尺，空地上堆置之石材為如
    附圖所示乙部分，面積為七十三平方公尺，共計一百九十一
    平方公尺，此有現場相片十九張（調偵字卷第三七頁至第四
    七頁參照）及臺北市古亭地政事務所土地複丈成果圖一紙（
    調偵字卷第五二頁參照）在卷可稽。且本件被告於八十八年
    某時日，因即將入監服刑，乃指示不知情之乙○○居住座落
    系爭土地上、門牌號碼為臺北市○○區○○路四段一六五號
    之房屋內以為佔用，該房屋附近之土地上亦放置被告所有之
    石材等物品，迄九十年八月二十八日，被告服刑期滿出監後
    ，即遷入上開房屋繼續佔用之事實，為被告所是認，且經證
    人乙○○於本院九十六年四月十二日審理時證述屬實（本院
    當日審判筆錄參照）。而被告佔用系爭土地並未取得丁○○
    及丙○○○之同意為之乙節，亦據證人楊智翔於本院審理時
    證述明確（同上審判筆錄參照）。足證被告確實有於八十八
    年某時日，指示不知情之乙○○居住臺北市○○區○○路四
    段一六五號建物，以竊佔系爭土地，並於九十年八月二十八
    日出監後，自行遷入上開建物繼續竊佔系爭土地之行為甚明
    。
  3.被告之選任辯護人雖以：被告竊佔系爭土地之行為，應為臺
    灣高等法院八十七年度上易字第五一五號判決之既判例效力
    所及，且被告自六十八年間即為本件竊佔犯行，期間並無因
    確定判決而強制執行點交之情形，從而迄今已逾十年之追訴
    權時效云云置辯。惟查：
  (1)按案件曾經判決確定者，應為免訴之判決，係以同一案件，
    已經法院為實體上之確定判決，該被告應否受刑事制裁，即
    因前次判決而確定，不能更為其他有罪或無罪之實體上裁判
    。此項原則，關於實質上一罪或裁判上一罪，其一部事實已
    經判決確定者，對於構成一罪之其他部分，固亦均應適用，
    但此種情形，係因審判不可分之關係，在審理事實之法院，
    對於全部犯罪事實，按照刑事訴訟法第二百四十六條（即現
    行刑事訴訟法第二百六十七條）規定本應予以審判，故其確
    定判決之既判力，亦自應及於全部之犯罪事實，若在最後審
    理事實法院宣示判決後，始行發生之事實，既非該法院所得
    審判，即為該案判決之既判力所不能及，檢察官或自訴人如
    就此部發生之事實依法起訴，既不在曾經確定判決之範圍以
    內，即係另一犯罪問題，受訴法院仍應分別為有罪或無罪之
    實體上裁判（最高法院三十二年度上字第二五七八號判例意
    旨參照）。查被告因於八十四年四月間，竊佔臺北市○○區
    ○○段四小段第四六０之二、四六一、四六四、四六四之一
    、四六五及四六六號土地之行為，經本院八十五年度易字第
    六六七０號判決判處有期徒刑六月，被告不服，而提起上訴
    ，經臺灣高等法院八十七年度上易字第五一五號判決駁回其
    上訴確定。而上開確定判決所認定被告竊佔之土地並未包含
    本案臺北市○○區○○段四小段第四六三號土地，尚難認定
    被告竊佔系爭土地之行為，與上開確定判決所認定被告之竊
    佔犯行之間，有何實質上一罪或裁判上一罪關係，且上開確
    定判決業於八十七年十一月十九日確定，而本案被告所為犯
    行係於八十八年間，本案顯係上開確定判決最後審理事實法
    院宣示判決後始行發生之事實，揆諸上開判例意旨，本案事
    實即為上開判決之既判力所不能及。
  (2)又系爭土地確實經本院八十六年度執字第一二一三九號遷讓
    房屋案件於八十七年十一月十三日強制執行點交予丁○○及
    丙○○○二人無訛，已如前述（詳如理由一之(二)之1.所載）
    ，是被告所辯：其自六十八年間即一直佔用系爭土地，並無
    中斷乙節，顯不足採，而其於八十八年某時日間始指示不知
    情之乙○○竊佔迄今，追訴時效自應由八十八年開始重新計
    算，其追訴權時效自屬尚未完成。從而被告之選任辯護人所
    為上開辯解，均不足採。
  4.綜上所述，被告確實有明知臺北市○○區○○段四小段第四
    六三號地號土地為丙○○○及丁○○二人所共有（九十五年
    七月十日以後為丙○○○及楊登貴二人共有），其並無使用
    系爭土地之正當權源，且未得系爭土地所有權人丙○○○等
    人之同意，竟基於為自己不法所有之意圖，於八十八年某時
    日，指示不知情之乙○○竊佔如附圖所示之系爭土地甲乙ｃ
    ｄｅ等部分，嗣於九十年八月二十八日出監後，即自行遷入
    系爭土地繼續竊佔使用如附圖所示之系爭土地甲乙ｃｄｅ等
    部分之行為。被告所為上開辯解，均為事後卸責之詞，不足
    採信。本件事證明確，被告之犯行堪以認定。
二、論罪科刑之法律適用：
  (一)查被告甲○○行為後，刑法業於九十四年二月二日修正公布
    ，九十五年七月一日起施行。刑法第三百二十條第二項竊佔
    罪之規定雖未修正，惟其法定刑除有期徒刑及拘役外，尚有
    罰金刑，而修正後之刑法第三十三條第五款既已將罰金刑之
    最低額由銀元一元即新臺幣三元，提高為新臺幣一千元，比
    較新、舊法結果，自以被告行為時即修正前之刑法第三十三
    條第五款規定較有利於被告，應依刑法第二條第一項前段，
    適用修正前之刑法第三十三條第五款之規定。
  (二)按修正後刑法第二條第一項「行為後法律有變更者，適用行
    為時之法律，但行為後之法律有利於行為人者，適用最有利
    於行為人之法律」規定，係規範行為後「法律變更」所生新
    舊法比較適用之準據法。故如新舊法處罰之輕重相同，即無
    比較適用之問題，非刑法第二條所指之法律有變更，即無本
    條之適用，應依一般法律適用原則，適用裁判時法。其為純
    文字修正者，更應同此（最高法院九十五年十一月七日第二
    十一次刑事庭會議決議參照）。從而本件被告行為後，刑法
    施行法業於九十五年六月十四日增訂公布第一條之一，其中
    第一項規定：「中華民國九十四年一月七日刑法修正施行後
    ，刑法分則編所定罰金之貨幣單位為新臺幣」，第二項前段
    明定：「九十四年一月七日刑法修正時，刑法分則編未修正
    之條文定有罰金者，自九十四年一月七日刑法修正施行後，
    就其所定數額提高為三十倍」，惟依被告行為時之法律即罰
    金罰鍰提高標準條例第一條前段，業將刑法分則各罪法定刑
    所定罰金數額提高十倍，再由銀元換算為新臺幣之結果，刑
    法第三百二十條第二項法定刑所定罰金最高數額，與修正後
    之法律規定仍屬一致，並無不同，對被告而言尚無有利或不
    利之情形，揆諸前揭說明，自不生新舊法比較之問題，應依
    一般法律適用原則，適用裁判時法即刑法施行法第一條之一
    第一項、第二項前段之規定，而不再適用罰金罰鍰提高標準
    條例第一條前段（臺灣高等法院及其所屬法院九十五年十二
    月刑事法律座談會討論結論參照）。
  (三)核被告所為，係犯刑法第三百二十條第二項之竊佔罪。被告
    利用不知情之成年男子乙○○為之，係間接正犯。又被告於
    八十八年某時日，指示不知情之乙○○竊佔系爭土地之犯行
    ，起訴意旨雖未論及，但與起訴書犯罪事實所指被告於九十
    年八月二十八日起竊佔系爭土地之犯行有實質上一罪之關係
    ，應為起訴效力所及，本院自應併予審判，附此敘明。
  (四)查被告有如事實一之部分所載之犯罪科刑執行情形，有臺灣
    高等法院被告前案紀錄表一份在卷可稽，其前受有期徒刑執
    行完畢，於五年以內故意再犯本件有期徒刑以上之罪，為累
    犯，應依刑法第四十七條第一項之規定加重其刑。
  (五)爰審酌被告明知系爭土地為他人所有之土地，竟仍予以竊佔
    ，迄今長達八年之久，對於告訴人損害甚鉅，均未賠償告訴
    人之損害，且犯罪後毫無悔意等一切情狀，量處如主文所示
    之刑。
據上論斷，應依刑事訴訟法第二百九十九條第一項前段，刑法第
二條第一項、第三百二十條第二項、第四十七條第一項，刑法施
行法第一條之一，判決如主文。
本案經檢察官郭瑜芳到庭執行職務。
中　　華　　民　　國　　96　　年　　4 　　月　　27　　日
　　　　　　　　　刑事第九庭審判長法  官  蘇素娥
                                  法  官  葉珊谷
                                  法　官　林怡秀
本件正本證明與原本無異。
如不服本判決，應於判決送達後十日內，向本院提出上訴狀。
　　　　　　　　　　　　　　　  　書記官　林義盛
中　　華　　民　　國　　96　　年　　4 　　月　　27　　日
附錄本案論罪科刑法條全文：
中華民國刑法第三百二十條
意圖為自己或第三人不法之所有，而竊取他人之動產者，為竊盜
罪，處五年以下有期徒刑、拘役或五百元以下罰金。
意圖為自己或第三人不法之利益，而竊佔他人之不動產者，依前
項之規定處斷。
前二項之未遂犯罰之。
